【裁判字號】    90,上訴,274
【裁判日期】    891230
【裁判案由】    偽造文書等
【裁判全文】
臺灣高等法院高雄分院刑事判決                      九十年度上訴字第二七四號
    上  訴  人
    即 自訴 人  甲○○
    被      告  乙○○
    選任辯護人  呂郁斌
右上訴人因被告偽造文書等案件，不服臺灣高雄地方法院八十九年度自字第二一四號
，中華民國八十九年十二月三十日第一審判決，提起上訴，本院判決如左：
    主  文
上訴駁回。
    理  由
壹、自訴意旨如附件自訴狀、追加自訴狀所載。
貳、偽造文書部分：
  一、按同一案件經檢察官依刑事訴訟法第二百二十八條規定開始偵查者，不得再行
      自訴，又不得提起自訴而提起者，應諭知不受理之判決，刑事訴訟法第三百二
      十三條第一項前段、第三百三十四條分別定有明文。
  二、本件自訴人甲○○自訴被告乙○○及洪登惠（業經原審同案判決無罪確定）涉
犯偽造文書罪部分之事實，業據自訴人於八十一年九月二十六日具狀向臺灣高
      雄地方法院檢察署提出告訴，並由檢察官以八十一年度偵字第一七一七六號、
      二一０００號案件開始偵查，業經原審調閱臺灣高雄地方法院檢察署八十一年
      度偵字第一七一七六號、二一０００號偵查卷宗核閱無訛，並有該案卷宗之卷
      面、自訴人所書立之告訴狀、起訴書及不起訴處分書影本各一份附卷可稽，且
      經原審核閱上開偵查案件，自訴人於上開偵查案件及本案中所訴被告乙○○、
      洪登惠二人偽造之租賃契約書，均為被告乙○○、洪登惠二人於八十年一月一
      日簽立之停車場租賃契約書，有上開偵查卷中所附之停車場租賃契約書影本一
      份附卷為憑。被告乙○○、洪登惠二人偽造文書部分既經檢察官於八十一年間
      開始偵查，自訴人再於八十九年四月二十五日復向原審提出自訴，且所訴之偽
      造文書罪又非告訴乃論之罪，則依前揭規定，原審依法自訴被告二人偽造文書
      部分為不受理之判決，核無不合，自訴人上訴意旨仍執陳詞，指摘原判決不當
      ，為無理由。應予駁回。
參、竊佔、侵占部分：
  一、按犯罪事實應依證據認定之，無證據不得推定其犯罪事實；又不能證明被告犯
      罪，應諭知無罪之判決。刑事訴訟法第一百五十四條及第三百零一條分別定有
      明文。又按刑事訴訟法上所謂認定犯罪事實之證據，係指足以認定被告確有犯
      罪行為之積極證據而言，如未能發現相當證據或證據不足以證明，自不能以推
      測或擬制之方法，以為裁判基礎，最高法院二十九年上字第三一０五號及四十
      年台上字第八十六號分別著有判例；而認定不利於被告之事實，須依積極證據
      ，苟積極證據不足為不利被告之認定時，即應為有利於被告之認定，更不必有
      何有利之證據，亦有最高法院三十年上字第八一六號判例可資參照。
  二、自訴人以被告乙○○涉犯刑法第二百十條偽造私文書、第三百二十條第二項竊
      佔、第三百三十五條第一項侵占罪嫌，無非係以被告乙○○與洪登惠二人於八
      十年一月一日簽立之停車場租賃契約書係屬偽造，則被告乙○○無權佔用燕山
      大廈停車場收取租金，即屬竊佔，又被告乙○○於八十六年十二月起至八十七
      年五月止，未經全體住戶開會通過，即命每戶加收六個月之管理費，該費用之
      用途並未公告予住戶查帳，顯有侵占鉅額公款之嫌為其自訴依據。
  三、訊據被告乙○○堅決否認有何竊佔、侵占犯行，辯稱：自訴人甲○○並非本案
      之直接被害人，不得提起本件自訴，又其確實有於八十年元月一日與洪登惠簽
      立停車場租賃契約書，承租燕山大廈地下二層，惟因承租期間自訴人對燕山建
      設股份有限公司（下稱燕山建設）之財產強制執行，經臺灣高雄地方法院及臺
      灣高等法院高雄分院以裁定表明「該地下二層已一併移轉為全體區分所有權人
      共有，而不再為債務人（即燕山建設）所有」，其遂立即停止向燕山建設繳納
      租金而轉向大樓管理委員會繳納，燕山大廈後巷一樓空地亦係由管理委員會連
      同地下室停車場一併出租與其，是其並無竊佔可言，又燕山大廈管理委員會雖
      有三十五萬元之管理基金以定存方式寄存銀行，然該款項乃發生緊急事故時始
      能支出，故為因應大樓電梯維修所需，乃由管理委員會決議並向住戶公告統一
      加收六個月份之管理費，且專款專用於電梯修繕上，是其亦無侵占行為等語。
  四、經查：
    (一)自訴人甲○○之戶籍係設在高雄市新興區○○○路三一六之七五號而為燕山大
      廈住戶一節，為被告乙○○所不否認，且經原審當庭核閱自訴人之身分證件無
      訛，自訴人既為燕山大廈住戶，對於該大廈停車場是否遭人竊佔、住戶所繳交
      之管理費是否遭管理委員會人員或其他人侵占即有直接之利害關係，而得認係
      本案犯罪之直接被害人，依法即得提起本件自訴，合先敘明。
    (二)被告乙○○確曾與洪登惠訂約自八十年一月起承租燕山大廈地下停車場，後因
      該停車場之所有權有爭執，被告乙○○遂轉向燕山大廈管理委員會繳交承租費
      用，並再承租一樓之機車停車場，該筆承租費用均確實有入帳之事實，分別為
      證人即燕山大廈住戶吳俊哲、燕山大廈管理員趙升元於偵查中證述明確（見八
      十一年度偵字第一七一六號偵查卷第八七頁至九十頁），被告乙○○並於原審
      於八十九年六月五日開庭審理時提出自八十年二月份起至八十九年三月份止繳
      交停車場管理費之收據原本及八十一年一月至八十九年三月止繳交之停車場營
      業稅收據原本，經原審審閱無訛後發還，並節印上開收據之部分影本附卷可稽
      ，且有燕山大廈管理委員會會議紀錄在卷可憑，燕山大廈地下二層停車場及地
      上停車場既均係被告乙○○向燕山大廈承租並依約繳納費用，則被告乙○○管
      理、使用停車場即有合法權源，是其主觀上即無何不法所有意圖可言，即不成
      立竊佔罪。
    (三)再燕山大廈管理委員會曾因電梯經常故障，遂決議自八十六年十二月起至八十
      七年五月止向全體住戶每月加收一個月之管理費，用以更換電梯之電子控制零
      件等節，有書面呈文、公告各一紙、賓士電梯實業有限公司估價單暨維修項目
      明細、付款明細、支出傳票各一份附卷可稽，足認加收該筆管理費確係用以修
      繕燕山大廈電梯，是被告乙○○對該筆款項實無何侵占行為可言。是被告辯稱
      並無自訴人所訴之竊佔、侵占行為等語，應可採信。此外，復查無其他積極證
      據足資審認被告有何自訴人所指之竊佔、侵占犯行，揆諸前揭法條及判例意旨
      ，原審依法就此部分為被告無罪之諭知，核無不合，自訴人上訴意旨仍執陳詞
      ，指摘原判決不當，為無理由，應予駁回。
據上論斷，應依刑事訴訟法第三百六十八條，判決如主文。
中      華      民      國    九十    年      三      月    二十三    日
                              臺灣高等法院高雄分院刑事第八庭
                                  審判長法官  郭雅美
                                        法官  洪兆隆
                                        法官  莊飛宗
右正本證明與原本無異。
偽造文書部分如不服本判決，應於判決送達後十日內向本院提出上訴狀，其未述理
由者並應於提出上訴狀後十日內向本院補提理由書（應附繕本)。
其餘部分不得上訴。
                                      書記官  張宗芳
中    華    民    國      九十      年       三       月     二十七     日
                                                                        Ｆ


司法院資訊處製作；財團法人民間司法改革基金會備份。
